【裁判字號】    99,上訴,1654
【裁判日期】    991007
【裁判案由】    偽造有價證券等
【裁判全文】
臺灣高等法院高雄分院刑事判決        99年度上訴字第1654號
上  訴  人  臺灣屏東地方法院檢察署檢察官
被      告  乙○○○
上列上訴人因被告偽造有價證券等案件，不服臺灣屏東地方法院
98年度訴字第1495號中華民國99年8 月17日第一審判決（起訴案
號：臺灣屏東地方法院檢察署97年度偵緝字第350 號），提起上
訴，本院判決如下：
    主  文
上訴駁回。
    理  由
一、按「不服地方法院之第一審判決而上訴者，應向管轄第二審
    之高等法院為之。上訴書狀應敘述具體理由。上訴書狀未敘
    述上訴理由者，應於上訴期間屆滿後20日內補提理由書於原
    審法院。逾期未補提者，原審法院應定期間先命補正」、「
    第二審法院認為上訴書狀未敘述理由或上訴有第362 條前段
    之情形，應以判決駁回之。但其情形可以補正而未經原審法
    院命其補正者，審判長應定期間先命補正」，民國96年7 月
    4 日修正公布、同年月6 日施行之刑事訴訟法第361 條、第
    367 條分別定有明文。職是，不服地方法院之第一審判決而
    上訴者，其上訴書狀應敘述具體理由，至於上訴理由是否具
    體，係屬第二審法院審查範圍，則不在命補正之列，此參照
    上開條文之修正理由自明。
二、再所稱具體理由，係指須就不服之判決為具體之指摘而言，
    如僅泛稱原判決認事用法不當或採證違法、判決不公等，均
    非具體理由（法院辦理刑事訴訟案件應行注意事項第162 點
    參照）。復按「所謂具體理由，必係依據卷內既有訴訟資料
    或提出新事證，指摘或表明第一審判決有何採證認事、用法
    或量刑等足以影響判決本旨之不當或違法，而構成應予撤銷
    之具體事由，始克當之（例如：依憑證據法則具體指出所採
    證據何以不具證據能力，或依憑卷證資料，明確指出所為證
    據證明力之判斷如何違背經驗、論理法則）；倘僅泛言原判
    決認定事實錯誤、違背法令、量刑失之過重或輕縱，而未依
    上揭意旨指出具體事由，或形式上雖已指出具體事由，然該
    事由縱使屬實，亦不足以認為原判決有何不當或違法者（例
    如：對不具有調查必要性之證據，法院未依聲請調查亦未說
    明理由，或援用證據不當，但除去該證據仍應為同一事實之
    認定），皆難謂係具體理由，俾與第二審上訴制度旨在請求
    第二審法院撤銷、變更第一審不當或違法之判決，以實現個
    案救濟之立法目的相契合，並節制濫行上訴」（最高法院97
    年度台上字第892 號判決意旨參照）。是如上訴理由書狀並
    未依據卷內訴訟資料，具體指摘原判決認事用法有何違法或
    不當之情形，即屬上訴未敘述具體理由。又上訴書狀未敘述
    具體理由者，其上訴即屬於刑事訴訟法第362 條前段所定「
    上訴不合法律上之程式」之情形，第二審法院自應依同法第
    367 條之規定，以判決駁回之。
三、本案上訴人即臺灣屏東地方法院檢察署檢察官（下稱檢察官
    ）不服原審判決提起上訴，其上訴書所載理由略謂：原判決
    認被告乙○○○（下稱被告）偽造邱菊英標單、本票並詐取
    財物之行為，有方法目的之牽連關係，且係在95年7 月1 日
    前發生之犯罪行為，應依舊法牽連犯之規定，從一重之偽造
    有價證券罪論處；而就其餘在刑法95年7 月1 日修正施行後
    所為犯行，認依其整體行為觀之，該行使偽造準私文書及偽
    造本票行為，均係為遂行詐欺財物之目的而從事之各部分行
    為，依據一般社會觀念，依客觀情形及社會通念之概念標準
    ，被告所為應係無可分割之整體法律上一行為，自應適用想
    像競合犯之予以評價；就相類似行為之法律適用前後不相一
    致，尚有可議。再被告係於冒用會員之名義得標後，始偽造
    本票持向活會會員收取會款，而行使偽造準私文書及偽造本
    票所侵害之法益，與詐欺財物所侵害之法益並非一致，上開
    行為是否係無可分割之整體法律上一行為，亦非無疑云云。
    經查：
  (一)原判決認被告所為，係犯刑法第216 條、第220 條第1 項、
    第210 條行使偽造準私文書罪、第201 第1 項偽造有價證券
    罪及第339 條第1 項詐欺取財罪，被告偽造署押係偽造準私
    文書（即標單）之一部，被告偽造準私文書復持以行使，偽
    造準私文書之低度行為應為行使之高度行為所吸收，均不另
    論罪。被告偽造署名、偽造印章進而偽造印文之行為，係偽
    造有價證券之階段行為，均不另論罪。被告偽造有價證券後
    持之行使，其行使之低度行為應為偽造之高度行為所吸收，
    不另論罪。被告偽造邱菊英標單、本票並詐取財物之行為，
    有方法目的之牽連關係，且係在95年7 月1 日刑法修正施行
    前發生之犯罪行為，經比較新舊法結果，應依舊法牽連犯之
    規定，從一重論以偽造有價證券罪。至其餘犯行，係在刑法
    95年7 月1 日修正施行後所為，依其整體行為觀之，該行使
    偽造準私文書及偽造本票行為，均係為遂行詐取財物之目的
    而從事之各部分行為，依據一般社會觀念，依客觀情形及社
    會通念之概念標準，被告所為應係無可分割之整體法律上一
    行為，自應適用想像競合犯之規定予以評價，論以較重之偽
    造有價證券罪。被告所犯附表一編號1 、7 、10、11、12、
    13共6 次偽造有價證券罪，犯意各別、行為互殊，應予分論
    併罰。被告係因得標為供擔保支付會款，而提出本票並行使
    之，顯別於一般偽造票據混充流傳而嚴重危害市場交易秩序
    之態樣，所偽造者復均屬小額票據，影響有限，犯後亦能坦
    承犯行，知所悔悟，態度良好，是考量其目的、惡性及犯罪
    情狀，在客觀上顯足以引起一般之同情，若宣告處以偽造有
    價證券罪之法定最低度刑有期徒刑3 年，猶嫌過苛，情輕法
    重，爰依刑法第59條規定，就其所犯各罪均酌減其刑。審酌
    被告為填補其資金缺口，利用招募合會自任會首，以他人名
    義冒標，且偽造有價證券詐取活會會員繳納之會款之犯罪手
    段，詐欺金額達新臺幣1,073,600 元，所生損害不輕，惟念
    犯後坦認犯行，且與告訴人和解（其中告訴人丙○○、丁○
    ○於偵查中已表明不再追究），並已陸續依調解筆錄內容開
    始清償，此有台灣土地銀行存款憑條及郵局之存款明細附卷
    可稽，足認被告已償還部分欠款、犯罪後態度良好，另參酌
    其生活狀況、教育程度等一切情狀，因而分別量處如附表八
    所示之刑。又被告附表一編號1 、7 、10、11之犯罪時間，
    係在96年4 月24日之前，且所犯之罪核與中華民國96年罪犯
    減刑條例第2 條第1 項之規定相符，復無同條例第3 條限制
    減刑之除外情事存在，爰依該條例第2 條第1 項第3 款規定
    ，各減其上開宣告刑2 分之1 ，並依同條例第11條規定，與
    附表一編號第12、13不得減刑之罪定其應執行刑，經比較新
    、舊法之結果，爰適用修正前刑法第51條第5 款之規定定其
    應執行之刑為有期徒刑2 年。被告前未曾因故意犯罪受有期
    徒刑以上刑之宣告，其僅因一時貪念，誤蹈法網，並非惡性
    重大之人，其犯後坦承犯行，並與告訴人調解及已開始履行
    清償債務，堪認有具體悔過之意，經此偵審程序，當知警惕
    ，信無再犯之虞，因認對被告所處之刑，以暫不執行為適當
    ，爰併宣告緩刑5 年，並依刑法第74條第2 項第5 款規定，
    應向指定之公益團體、地方自治團體或社區提供240 小時之
    義務勞務，緩刑期間付保護管束。復敘明被告所偽造如附表
    二至七所示之本票計55紙，雖未扣案，然不能證明業已滅失
    ，均依刑法第205 條之規定，不問屬於犯人與否宣告沒收之
    。又用於偽造本票之張閔婷、陳曉芳、曾沈卻、戊○○、甲
    ○○等人印章5 枚，亦未扣案，惟仍不能證明業已滅失，而
    依刑法第219 條規定宣告沒收。如附表一所示人別之偽造標
    單，並未扣案，考量該等標單紙張於競標完畢後，已喪失其
    價值而無留存之必要，一般常情均會予以銷毀丟棄，又本件
    合會起會至今已4 年多，該等紙質標單應已滅失，故其上偽
    造之簽名亦隨上開以紙張書寫之標單滅失而不復存在，爰不
    併予宣告沒收。經核原判決認事用法均無違誤，量刑亦稱允
    當，尚無失輕、過重或違反比例原則之情形。
  (二)檢察官上訴意旨固指稱本件附表一編號7 、10、11、12、13
    犯行係於95年7 月1 日刑法修正施行後所為，被告行使偽造
    準私文書、偽造本票與詐欺取財之行為，並非無可分割之整
    體法律上一行為，應無想像競合犯之適用云云。惟按，刑法
    上一行為而觸犯數罪名之想像競合犯存在之目的，在於避免
    對於同一不法要素予以過度評價，其所謂「同一行為」係指
    所實行者為完全或局部同一之行為而言。因此刑法修正刪除
    牽連犯之規定後，於修正前原認屬於方法目的或原因結果之
    不同犯罪，其間果有實行之行為完全或局部同一之情形，應
    得依想像競合犯論擬（最高法院97年度台上字第3494號判決
    意旨參照）。本件附表一編號1 被告偽造邱菊英標單（準私
    文書）、本票並詐取財物之行為間，有方法目的之牽連關係
    ，且係於95年7 月1 日刑法修正施行前所為，經比較新舊法
    結果，應依舊法牽連犯之規定，從一重之偽造有價證券罪論
    處。至其餘犯行（即附表一編號7 、10、11、12、13部分）
    ，係在刑法95年7 月1 日修正施行後所為，依其整體行為觀
    之，該行使偽造準私文書及偽造本票之行為，均係為遂行詐
    取財物之目的而從事之各部分行為，依據一般社會觀念，依
    客觀情形及社會通念之概念標準，被告所為應係無可分割且
    之整體法律上一行為，揆諸上開最高法院判決意旨及一般社
    會通念，認應評價為一罪方符合刑罰公平原則，如予數罪併
    罰，反有過度處罰之虞，與人民法律感情亦未契合，是應適
    度擴張「同一行為」之概念，認此情形為一行為觸犯數罪名
    之想像競合犯，並應論以較重之偽造有價證券罪，方屬適當
    。職是，原審就被告於95 年7月1 日之後所為行使偽造準私
    文書、偽造本票及詐欺取財犯行，依想像競合犯之規定，從
    較重之偽造有價證券罪論處，尚無違誤之處。
  (三)綜上，足認檢察官之上訴意旨，並未依據卷內訴訟資料，具
    體指摘原判決認事用法有何違法或不當之情形，顯屬上訴未
    敘述具體理由。核之上揭說明，應認檢察官之上訴違背法律
    上之程式，自應予以駁回。
四、爰依刑事訴訟法第367 條前段、第372 條，不經言詞辯論，
    逕為判決如主文。
中    華    民    國    99    年    10    月    7     日
                刑事第九庭  審判長法  官  莊秋桃
                                  法  官  田平安
                                  法  官  孫啟強
以上正本證明與原本無異。
如不服本判決應於收受本判決後10日內向本院提出上訴書狀，其
未敘述上訴理由者，並得於提起上訴後10日內向本院補提理由書
狀（均須按他造當事人之人數附繕本）「切勿逕送上級法院」。
中    華    民    國    99    年    10    月    7     日
                                  書記官  劉鴻瑛

司法院資訊處製作；財團法人民間司法改革基金會備份。
